【裁判字號】    98,交聲,287
【裁判日期】    980921
【裁判案由】    違反道路交通管理處罰條例聲明異議
【裁判全文】
臺灣基隆地方法院交通事件裁定         98年度交聲字第287號
移送機關即
原處分機關  交通部公路總局臺北區監理所基隆監理站
異  議  人
即受處分人  甲○○
                    國民
上列異議人因違反道路交通管理處罰條例案件，對於交通部公路
總局台北區監理所基隆監理站98年8 月11日所為之處分（原處分
案號：基監字第裁42-Z00000000號），聲明異議，本院裁定如下
：
    主  文
原處分關於吊扣職業大客車駕駛執照壹拾貳個月部分撤銷。
    理  由
一、原處分意旨略以：緣內政部警政署國道公路警察局第一警察
    隊執勤員警於民國（下同）98年7 月9 日21時57分許，在國
    道一號北向2.6公里處查獲3335-LA號自小客車因「酒後駕車
    、酒精濃度測試值0.97毫克」違規，遂經舉發單位以Z00000
    000 號通知單舉發之。異議人不服舉發於應到案日期前向交
    通部公路總局臺北區監理所基隆監理站提出申訴，原處分機
    關認異議人確有上開違規之行為，爰依道路交通管理處罰條
    例第35條第1 項第1 款、第24條規定，裁處罰鍰新台幣49,5
    00元，吊扣駕駛執照12個月，施以道安講習，逾期未繳送駕
    駛執照，吊銷駕駛執照，並自98年9月26日起一年內不得重
    新考領駕駛執照。
二、異議意旨略以：異議人甲○○於98年7 月9 日於國道一號北
    上2.6 公里處，違反道路交通管理處罰條例第35條第1 項第
    1 款之規定。因異議人任職於營造公司駕駛大卡車維生，若
    是駕駛執照全被吊銷本人將失去賴以維生之工作，屆時全家
    老小將失去經濟支持，三餐不繼。望主管機關網開一面，因
    本人為駕駛普通小客車違規，可否只將本人之普通小客車駕
    照吊銷即可，讓本人保留唯一賴以維生之職業大客車駕駛執
    照云云。
三、按汽車駕駛人飲用酒類或其他類似物後，其吐氣所含酒精濃
    度超過每公升0.25毫克或血液中酒精濃度超過百分之0.05以
    上者，不得駕車；汽車駕駛人，駕駛汽車經測試檢定有酒精
    濃度超過規定標準者，處新臺幣15,000以上60,000以下罰鍰
    ，並當場移置保管該汽車及吊扣其駕駛執照1 年，道路交通
    安全規則第114 條第2 款、道路交通管理處罰條例第35條第
    1 項第1 款分別定有明文。
四、本件受處分人對其違規事實並不爭執，僅請求本院撤銷系爭
    裁決書有關吊扣職業大客車駕駛執照部分之處罰，經查：
(一)、按「汽車駕駛執照為駕駛汽車之許可憑證，由駕駛人向公路
    監理機關申請登記，考驗及格後發給之。汽車駕駛人經考驗
    及格，未領取駕駛執照前，不得駕駛汽車。」，道路交通安
    全規則第50條第1項定有明文。復依道路交通安全規則第53
    條、第61條、第61條之1規定，我國汽車駕駛執照，係依汽
    車類、機器腳踏車類，先分為「汽車駕駛執照」、「機器腳
    踏車駕駛執照」二類；再依汽車及機器腳踏車之各該級類，
    分為小型車、大貨車、大客車、聯結車駕駛執照、以及大型
    機車、普通重型機車、輕型機車駕駛執照；另就「汽車駕駛
    執照」依自用及因職業而駕駛分為普通及職業駕駛執照。再
    以，持有「汽車駕駛執照」或「機器腳踏車駕駛執照」，均
    以持有各類（汽車或機器腳踏車）高級車種駕駛執照者，可
    駕駛該級車類以下之同類車類，如取得更高一級車類之駛資
    格時，即由監理機關換發該駕駛高一級類之駕駛執照。
(二)、就監理核發駕駛執照實務上，因汽車與機器腳踏車分屬不同
    類車輛，而有對同一駕駛人，同時核發「汽車駕駛執照」、
    「機器腳踏車駕駛執照」之情形外，因上開道路交通安全規
    則第53條、第61條、第61條之1等之規定，均僅核發駕駛人
    其得駕駛或騎乘之最高級之「汽車駕駛執照」，以為其駕駛
    汽車之證明文件，而未核發其得駕駛之最高級以下之各低級
    「汽車駕駛執照」供駕駛人同時持有；然以，駕駛執照既係
    監理機關核發駕駛人表彰執照持有人可駕駛何類級汽車或機
    器腳踏車之許可資格文件，自具有行政處分之性質，非不得
    由監理機關於駕駛執照上依法附以限制條件，以限制或限縮
    其許可之範圍，非謂監理機關不得在核發予駕駛人持用之高
    級車類之駕駛執照中依法限制駕駛人持用該駕駛執照所駕駛
    之車種（亦即，限制駕駛人駕駛各類級車類資格），核先敘
    明。
(三)、按「汽車駕駛人，因違反本條例及道路交通安全規則之規定
    ，受吊銷駕駛執照處分時，吊銷其持有各級車類之駕駛執照
    。」，94年12月14日修正公布並於95年3月1日施行之道路交
    通管理處罰條例第68條定有明文。查其修正過程與修正條文
    ，立法委員認為原條文「汽車駕駛人，因違反本條例及道路
    交通安全規則之規定，受吊扣或吊銷駕駛執照處分時，受吊
    扣或吊銷其持有各級車類之駕駛執照」之規定，將違法或違
    規駕駛人所持有各級車類之駕駛執照一併吊扣或吊銷，失之
    過酷，對於人民工作與生活影響過鉅，有違比例原則，經與
    交通部協商後，乃將其中「受吊扣處分者，吊扣其持有各級
    車類之駕駛執照」部分之規定刪除。是駕駛人違反道路交通
    管理處罰條例第35條第1項第1款之規定而受吊扣駕駛執照處
    分時，依修正後同法第68條規定並參照其修正意旨，應僅得
    吊扣違規或違法當時駕駛車類之駕駛執照。復查以，酒醉駕
    車行為均製造法所不容許之風險，以風險製造之立場觀之，
    並不因駕駛車輛種類之不同，而有所差別。但從風險實現之
    觀點而言，酒醉駕駛車類之不同，其對於交通安全衍生之實
    害結果也有所差異，如駕駛人駕駛低一級之車類違反本條例
    之規定時，不論其所造成之實害結果，而一律吊扣駕駛人所
    持有之各類駕照，亦有違反相同事件相同處理，不同事件不
    同處理之平等原則（臺灣高等法院暨所屬法院97年法律座談
    會刑事類提案第40號討論暨審查意見參照）。準此，依現行
    道路交通管理處罰條例第68條規定，條文僅規定吊銷駕照處
    分效力與執行方式，並未規定吊扣駕照之執行，則交通監理
    機關對於受處分人因有違反道路交通管理處罰條例之情形，
    應受吊扣駕駛執照處分時，僅吊扣受處分人違規或違法當時
    所駕駛車類之駕駛執照即為已足，不得再對受處分人吊扣其
    持有其他各類級車輛之駕駛執照（臺灣高等法院98年度交抗
    字第190、709號裁定要旨參照）。
(四)、依上開說明，道路交通管理處罰條例第35條第1項所指之「
    吊扣」駕駛執照，應依據違規人於查獲酒後駕車時，當時係
    持有何類級之駕駛執照、駕駛何級類之汽車之事實，參照道
    路交通安全規則第53條、第61條、第61條之1之規定，據以
    認定所應吊扣之何種類、何級種之駕駛執照（至於，同條之
    「吊銷」駕駛執照，依同條例第68條規定，係吊銷持有之各
    級車類之駕駛執照，其法律效果已經明確，無需再究明）。
    而就違規人違反同條例第35條第1項規定，而未同時違反同
    條例第21條規定之情形（亦即，持用高級車類駕駛執照於酒
    後駕駛低級車種之違規樣態），應依同條例第35條規定處以
    罰鍰、吊扣駕駛執照、施以道路交通安全講習，而就所吊扣
    之駕駛執照，係駕駛人於該查獲時所駕駛之該級類汽車之駕
    駛執照（亦即，該低級車類駕駛執照，而監理機關於執行上
    ，因依目前實務，均僅發予最高級車類之駕駛執照，是依該
    實務現狀，監理機關可以在受處分人所持有之該最高級車類
    駕駛執照上加註禁止其駕駛其遭查獲酒駕時所駕駛之該車類
    之駕駛執照之方式，以為執行方法）。
(五)、本件受處分人既係駕駛普通自用小客車而有呼氣酒精濃度超
    過規定標準之違規行為，依上開說明，僅能吊扣其小型車普
    通駕駛執照。系爭裁決書之裁罰主文第一項記載以「罰鍰新
    台幣肆萬玖仟伍佰元整，吊扣駕駛執照12個月，施以道安講
    習。罰鍰和駕駛執照限於98年9月10日前繳納、繳送。」，
    就吊扣駕駛執照部分，未依受處分人查獲酒駕時所駕駛車輛
    種類載明吊扣何種類級駕駛執照，係有瑕疵，而本件違規行
    為僅單一，系爭裁決書主文，既有上開不當，自應由本院撤
    銷原處分，自為適法處分。
五、據上論斷，應依道路交通管理處罰條例第87條第2 項，道路
    交通案件處理辦法第20條，裁定如主文。
中    華    民    國    98    年    9     月    21    日
                  交通法庭法  官  陳伯厚
以上正本證明與原本無異。
對於本件裁定如有不服，應於收受送達後5日內，向本院提出抗
告書狀，敘述抗告之理由，抗告於臺灣高等法院。
中    華    民    國    98    年    9     月    21    日
                          書記官  王惠萍


司法院資訊處製作；財團法人民間司法改革基金會備份。
